臺灣高等法院臺中分院刑事判決　　　99年度交上訴字第2332號
上　訴　人
即　被　告　劉鳳柔
上列上訴人因業務過失致死案件，不服臺灣苗栗地方法院99年度
交訴字第20號中華民國99年9月13日第一審判決（起訴案號：臺
灣苗栗地方法院檢察署99年度偵字第2745、3095號，被告於原審
自白犯罪，經原審改依簡式審判程序），提起上訴，本院判決如
下：
    主  文
原判決撤銷。
劉鳳柔從事業務之人，因業務上之過失致人於死，處有期徒刑壹
年貳月。緩刑肆年。
    犯罪事實及理由
一、犯罪事實：
  (一)劉鳳柔以駕駛營業曳引車（俗稱砂石車，以下稱砂石車）維
    生，為從事業務之人，於民國99年1月20日上午7時20分許，
    駕駛車號520-GF號（起訴書及原審判決書均誤載為『520-DF
    號』，應予更正）砂石車（子車車號為PD-65號），沿南投
    縣竹山鎮○○里○○○○○道由南往北方向行駛，行經該路
    段6.2K田中枝30號桿前，當時為白天，視線良好，竟疏未注
    意車前狀況，適有李訓徵在其同向右前方靠近路邊騎乘腳踏
    車，因而砂石車右前方撞及李訓徵腳踏車及前方由林宜君騎
    乘之腳踏車，造成李訓徵及林宜君2人人車均倒地，李訓徵
    受有頭部外傷併顱內出血之傷勢，經送醫後延至同年月22日
    21時55分許，仍因神經性休克傷重不治死亡。林宜君則受有
    左下肢挫傷之傷勢（未據提出告訴）。劉鳳柔於肇事後向前
    來處理之員警告以係肇事者，並表明願意接受裁判。
  (二)案經劉鳳柔自首及李訓徵之妻林青怡提出告訴暨南投縣政府
    警察局竹山分局報告偵辦。
二、證據能力之說明：
    按被告以外之人於審判外之陳述，雖不符刑事訴訟法第159
    條之1至第159條之4之規定，而經當事人於審判程序同意作
    為證據，法院審酌該言詞陳述或書面陳述作成時之情況，認
    為適當者，亦得為證據。當事人、代理人或辯護人於法院調
    查證據時，知有第159條第1項不得為證據之情形，而未於言
    詞辯論終結前聲明異議者，視為有前項之同意，刑事訴訟法
    第159條之5定有明文。查本案全部卷證，檢察官及被告均不
    爭執其證據能力，本院復衡以該等供述證據及非供述證據作
    成時之情況，應為適當，是可認後述所引用證據之證據能力
    均無疑義。
三、認定犯罪事實所憑證據及理由：
    上揭犯罪事實，業據被告劉鳳柔於警詢、偵訊、原審審理時
    及本院審理時為認罪之陳述，經核與告訴人即證人林青怡證
    述被害人李訓徵因車禍而死亡（見警卷第4至5頁）及證人林
    宜君於偵訊時證述車禍發生經過情節均相符（見臺灣苗栗地
    方法院檢察署99年度偵字第2745號卷第16至17頁，起訴書誤
    載為警、偵訊之證述，應予更正），並有南投縣政府警察局
    道路交通事故談話紀錄表、臺灣桃園地方法院檢察署相驗屍
    體證明書、中國醫藥大學附設醫院法醫參考病歷摘要、道路
    交通事故現場圖、道路交通事故調查報告表（一）（二）（
    見警卷第6至10頁）、車籍查詢-基本資料詳細畫面（見警卷
    第13頁）、南投縣政府警察局竹山分局偵辦「990120李訓徵
    交通事故案」勘查報告暨所附之勘察採證同意書及現場照片
    、相驗照片（見警卷第14至31、32至39頁）、臺灣桃園地方
    法院檢察署檢驗報告書、相驗報告書（見臺灣桃園地方法院
    檢察署99年度相字第235號相驗卷宗第30至36頁）、臺灣南
    投地方法院檢察署檢察官相驗結果報告書（見臺灣南投地方
    法院檢察署99年度相字第188號相驗卷宗第2頁）等在卷可稽
    ，事證明確，被告業務過失致人於死之犯行堪予認定，應依
    法予以論科。
四、核被告所為，係犯刑法第276條第2項之業務過失致人於死罪
    。被告於肇事後留在現場，在有偵查權限之機關及人員尚未
    發覺犯罪前，主動向前來處理之南投縣政府警察局竹山分局
    警員楊政憲承認肇事等情，有南投縣政府警察局道路交通事
    故肇事人自首情形紀錄表、南投縣政府警察局竹山分局99年
    12月22日投竹警偵字第0990013905號函暨檢附之警員楊政憲
    職務報告書、南投縣政府警察局指揮中心受理110報案紀錄
    單在卷可按（見警卷第12頁、本院卷第31至33頁），核與自
    首之要件相當，爰依刑法第62條前段規定，減輕其刑。
五、原審認被告劉鳳柔犯行事證明確，予以論罪科刑，固非無見
    ，惟被告劉鳳柔上開犯行符合自首之規定，得減輕其刑，原
    審未予審酌，即有未洽，被告劉鳳柔上訴指摘原判決此部分
    不當，為有理由，自應由本院將原判決撤銷改判。爰審酌上
    情及被告前未有犯罪記錄，品行尚稱良好，其駕駛砂石車，
    注意能力應比一般小客車駕駛人為高，卻疏未注意車前狀況
    ，過失導致被害人李訓徵死亡之結果，造成被害人家庭破碎
    之傷害，自應受相當之刑事非難，惟考量被告並無前科、本
    件之過失程度，及其犯後坦承犯行，並與被害人達成和解（
    和解筆錄影本見本院卷第37頁），犯後態度良好，已賠償被
    害人強制險新臺幣（下同）160萬元及部分和解金150萬元（
    見本院卷第44頁背面100年3月17日審判筆錄、第48至49頁支
    票影本2紙、第50頁支付部分和解金刑事陳報狀、第52頁告
    訴人林青怡已收受部分和解金150萬元之刑事補充陳述狀）
    等一切情狀，量處如主文第2項所示之刑，以示懲儆。
六、末查，被告前此未曾受有期徒刑以上刑之宣告，有臺灣高等
    法院被告前案紀錄表在卷可稽（見本院卷第14至15頁），茲
    念被告因一時疏失釀成車禍，於警詢、偵訊、原審準備程序
    及審理時、本院準備程序及審理時均深具悔意，且於臺灣苗
    栗地方法院99年度重訴字第78號侵權行為損害賠償事件之民
    事訴訟中與被害人家屬林青怡等人成立和解，願賠償被害人
    損害，有臺灣苗栗地方法院99年度重訴字第78號民事和解筆
    錄影本1份在卷可稽（見本院卷第37頁），並已賠償被害人
    部分款項（見本院卷第44頁、第48至50頁、第52頁），而告
    訴人林青怡亦具狀表示告訴人等與被告間已達成民事和解，
    被告並已交付部分和解金150萬元予告訴人等，足見被告深
    具悔意，請求本院對被告從輕量刑並給與緩刑機會，以啟自
    新等語（見本院卷第52頁），本院因認被告經此偵審教訓，
    當知所警惕，信無再犯之虞，其所宣告之刑以暫不執行為適
    當，爰併諭知緩刑4年，以勵自新。
據上論結，應依刑事訴訟法第369條第1項前段、第364條、第299
條第1項前段，刑法第276條第2項、第62條前段、第74條第1項第
1款，刑法施行法第1條之1，判決如主文。
本案經檢察官姜麗儒到庭執行職務。
中    華    民    國    100    年    3    月    31    日
            刑事第十一庭  審判長法  官  郭  同  奇
                                法  官  洪  曉  能
                                法  官  許  冰  芬
以上正本證明與原本無異。
如不服本判決應於收受送達後10日內向本院提出上訴書狀，其未
敘述上訴理由者，並得於提起上訴後10日內向本院補提理由書（
均須按他造當事人之人數附繕本）「切勿逕送上級法院」。
                                書記官  賴  成  育
中    華    民    國    100    年    3    月    31    日
附錄本案論罪科刑法條全文：
中華民國刑法第276條
（過失致死罪）
因過失致人於死者，處2年以下有期徒刑、拘役或2千元以下罰金
。
從事業務之人，因業務上之過失犯前項之罪者，處5年以下有期
徒刑或拘役，得併科3千元以下罰金。